【裁判字號】    95,苗簡,490
【裁判日期】    951018
【裁判案由】    侵權行為損害賠償
【裁判全文】
臺灣苗栗地方法院民事簡易判決         95年度苗簡字第490號
原      告  兆豐產物保險股份有限公司
法定代理人  甲○○
訴訟代理人  吳鴻棟
            丙○○
被      告  丁○○
上列當事人間請求侵權行為損害賠償事件，本院於民國95年10月
4日言詞辯論終結，判決如下：
      主   文
被告應給付原告新臺幣貳拾壹萬零柒佰參拾柒元，及自民國九十
五年七月十一日起至清償日止，按年利率百分之五計算之利息。
訴訟費用由被告負擔。
本判決得假執行。
      事實及理由
一、按訴狀送達後，原告不得將原訴變更或追加他訴。但因擴張
    或減縮應受判決事項之聲明者，不在此限，民事訴訟法第25
    5 條第1 項第3 款定有明文。本件原告起訴聲明為被告應給
    付原告新臺幣（下同）264,497 元，及自起訴狀狀繕本送達
    翌日即民國95年7 月11日起至清償日止，按年息5%計算之法
    定遲延利息，嗣於95年10月4 日辯論期日將訴之聲明減縮為
    被告應給付原告210, 737元及同上之利息，核原告僅減縮訴
    之聲明，揆諸首開說明，於法並無不合，應予准許。
二、原告起訴主張：
  (一)原告原名為乙○○○保險股份有限公司，於95年7月6日更名
    為兆豐產物保險股份有限公司，其餘一切公司登記事項不變
    。被告於95年3月12日14時許，駕駛由原告所承保之第02019
    4BTM01080 號保險單，即被保險人蘇碧君所有之車號3558-L
    Q號 小客車（下稱系爭車輛），於行經臺東縣臺20線公路
    189.5 公里處，不慎失控撞擊山壁，造成原告承保之系爭車
    輛受損，原告依保險契約規定，以264,497 元（零件
    218,535 元、工資45,962元）予以修復，並於95年5 月完成
    理賠在案，上開零件部分已使用8 個月，扣除折舊額53,760
    元，總金額為21 0,737元。
  (二)依據原告與被保險人蘇碧君簽訂之自用汽車保險單條款（下
    稱系爭保險契約）其中，關於車體損失保險乙式條款第3 條
    「不保及追償事項」第3 點（下稱系爭保險條款）已載明：
    「列名被保險人許可使用他人使用或管理被保險汽車所致之
    毀損滅失，本公司於給付後得向該使用人或管理人追償」等
    文字，而被告駕駛被保險人所有之系爭車輛並造成毀損，原
    告自得依上開侵權行為及保險代位之法律關係向被告請求賠
    償，並聲明被告應給付原告210,737 元之損害賠償金，及起
    訴狀繕本送達翌日即95年7 月11日起至清償日止，按年息5%
    計算之法定遲延利息；並願供擔保請准宣告假執行。
  (三)被告雖辯稱其係受被保險人蘇碧君請託為駕駛，應屬其輔助
    人，可解為廣義之受僱人，依保險法第53條第2 項，原告對
    其並無請求權等語，惟本件系爭保險條款既已明文「不保及
    追償事項」，已如前述。再者，保險法第53條第2 項關於「
    受僱人」之解釋，亦應採狹義解釋即不僅須受被保險人之僱
    用，且被保險人亦須對該人之行為負責時，始足當之。是以
    系爭保險契約車體損失保險乙式條款第2 條已將「列名被保
    險人所僱用之駕駛人及所屬之業務使用人」列為附加被保險
    人，且被告與被保險人蘇碧君為同事，並無指揮監督之權利
    義務關係，被告亦僅臨時受蘇碧君之請託而為駕駛，應與受
    僱人之概念未當。
三、被告則以伊駕駛系爭車輛時，被保險人蘇碧君亦在車內，伊
    乃係受蘇碧君委託而駕駛系爭車輛，亦可為受僱人之廣義解
    釋，即與被保險人存有共同經濟關係之人，伊於造成保險標
    的物損害當時之行為，實質上與被保險人自為者無異，則保
    險人並無代位權。另依民法第544 條規定，委任為無償者，
    受任人僅就重大過失負過失責任，本件事發地點為視線、路
    況不良之山路，被告復於轉彎處因閃避對向超速行駛並駛入
    伊車道內之車輛，導致跌入山溝，足見被告並無重大過失，
    原告對伊並無代位權等語置辯，並聲明駁回原告之訴。
四、查原告主張被告駕駛其承保之系爭車輛，於行經臺東縣臺20
    線公路189. 5公里處，因駕駛不慎失控撞擊山壁，導致原告
    於95年5 月間理賠被保險人蘇碧君264,497 元（零件218,53
    5 元、工資45,962元），又上開零件部分已使用8 個月，得
    扣除之折舊額為53,760元等情，業據提出原告公司保險查詢
    單、被告駕駛執照及系爭車輛行車執照影本各一份、系爭車
    輛毀損照片17張、估價單5 張、及汽車險賠款同意書及系爭
    保險契約一份在卷可稽，復為被告所不否認，自堪採為真實
    。故本件爭點厥為：被告是否為被保險人蘇碧君之使用人，
    抑或可解為廣義之受僱人，依保險法第53條第2 項及系爭保
    險條款之規定，原告對被告並無保險代位請求權。
五、經查：被保險人蘇碧君所投保之保險種類包括乙式車體損失
    險、竊盜損失險、受酒類影響車禍受害人補償險、第三責任
    險體傷死亡、第三責任險事故財損及乘客責任險等，均分別
    計算保險費，有查核單影本可稽。故各式保險僅為便宜計而
    將之納於同一保險單，各種保險之單獨條款並不能互通。而
    系爭保險契約中關於汽車第三人責任險及車體損失乙式條款
    損失險，對於被保險人均給予特別定義。如系爭保險契約關
    於汽車第三人責任險第2條載明：「 本保險所稱之『被保險
    人』其意義包括列名被保險人或附加被保險人：一列名被保
    險人係指本保險契約所載明之被保險人，包括個人或團體。
    二附加被保險人係指下列之人而言：(一)列名被保險人之配偶
    及其同居家屬。(二)列名被保險人所僱用之駕駛人及所屬之業
    務使用人。(三)經列名被保險人許可使用或管理被保險汽車之
    人。」本件被保險人蘇碧君據以申請理賠者為車體損失，對
    照系爭保險契約關於車體損失保險乙式條款第2條載明：「
    本保險所稱之『被保險人』其意義包括列名被保險人或附加
    被保險人：一列名被保險人係指本保險契約所載明之被保險
    人，包括個人或團體。二附加被保險人係指下列之人而言：
    (一)列名被保險人之配偶，同居家屬、四親等內血親及三親等
    內姻親。(二)列名被保險人所僱用之駕駛人及所屬之業務使用
    人」（見本院同上卷第19頁背面、第20頁）。反將「列名被
    保險人許可使用他人使用或管理被保險汽車所致之毀損滅失
    」列為不保及追償事項（即系爭保險條款），自為契約當事
    人間基於保險種類、承保風險不同所為之有意排除，而應予
    以遵守。
六、被告另辯稱：伊為被保險人蘇碧君之使用人，而為其手足之
    延伸，實質上所為與被保險人所自為無異，原告自不得對之
    行使代位權而請求賠償。按系爭保險條款既以明文將經被保
    險人同意使用或管理車輛之人排除於被保險人之範疇，而為
    被保險人蘇碧君所明知，其自不得違反系爭條款約定在先，
    後使被告以伊為使用人為抗辯免責而受有不當利益，此舉實
    有違保險具有填補損害分攤風險之原則。被告另辯稱：伊為
    受被保險人蘇碧君委託而駕駛系爭車輛，亦可為廣義解釋為
    受僱人，即與被保險人存有共同經濟關係之人。按保險法第
    53 條 第2 項所指免受保險人為保險代位請求之人，應係指
    與被保險人有經濟上或生計上利害關係之人，即應採狹義解
    釋，在受僱人之情形，亦即該人不僅須受被保險人之僱用，
    且被保險人亦須對該人之行為負責時，始足當之。查訴外人
    即系爭保險被保險人蘇碧君到庭證稱：系爭車輛為其所有，
    其與被告為美容公司同事關係，因花蓮玉里分店甫開業缺乏
    人手，其與被告及技術人員便定期開車前往幫忙，由於當時
    開車很累，便請託被告駕駛系爭車輛等語。準此，被告與被
    保險人蘇碧君為平等之同事關係，均受他人所僱用，兩人間
    無經濟上或生計上之利害關係，被告自非受被保險人蘇碧君
    所僱用而使蘇碧君須對被告之行為負責。是以，被告上開辯
    稱，均無足取。
七、綜上所述，原告本於侵權行為及系爭條款之法律關係，請求
    被告給付如主文第1 項所示之金額及法定遲延利息，為有理
    由，應予准許。
八、本件屬於民事訴訟法第427 條第2 項訴訟適用簡易程序所為
    被告敗訴之判決，依同法第389 條第1 項第3 款之規定，應
    依職權宣告假執行。原告雖陳明願供擔保請准為假執行之宣
    告，惟此僅係促請本院依職權為之，本院無庸為准駁之諭知
    ，併此敘明。
九、據上論結，本件原告之訴為有理由，依民事訴訟法第436 條
    第2項、第78條、第389條第1項第3款，判決如主文。
中    華    民    國    95    年    10    月    18    日
                  苗栗簡易庭法  官  吳振富
以上正本係照原本作成。
如對本判決上訴，須於判決送達後20日內向本院提出上訴狀。
                            書記官  陳玲誼
中    華    民    國    95    年    10    月    18    日


司法院資訊處製作；財團法人民間司法改革基金會備份。
